【裁判字號】    99,交聲,870
【裁判日期】    990406
【裁判案由】    聲明異議
【裁判全文】
臺灣臺中地方法院交通事件裁定        99年度交聲字第870號
原處分機關    交通部公路總局臺中區監理所
聲明異議人
即受處分人    甲○○
上列聲明異議人因違反道路交通管理處罰條例案件，對於交通部
公路總局臺中區監理所於民國99年1月22日所為之處分（原處分
案號：中監違字第裁60-ZGA105491號），聲明異議，本院裁定如
下：
    主    文
異議駁回。
    理    由
一、原處分機關交通部公路總局臺中區監理所係以：異議人即受
    處分人甲○○（下稱異議人）駕駛車牌號碼CT-8696號自用
    一般小客車，於民國98年10月27日14時53分許，於國道3號
    北向162.1公里處，因「速限110公里，經雷達（射）測定行
    速為123公里，超速13公里」違規，經內政部警政署國道公
    路警察局第七警察隊大甲分隊依違反道路交通管理處罰條例
    第33條第1項第1款逕行舉發。嗣經原處分機關於99年1月22
    日以中監違字第裁60-ZGA105491號裁決書，依道路交通管理
    處罰條例第33條第1項第1款、第63條規定，裁處異議人罰緩
    新臺幣(下同) 3,000元，並記違規點數一點，於法並無不合
    等語。
二、聲明異議意旨略以：原舉發員警未依下列規定執行業務，本
    件取締違規，應屬無效：(一)原舉發員警將照相器材架設在高
    速公路護欄外之草地約30公尺處取締，其取締地點未在依高
    速公路及快速公路交通管制規則（異議人誤載為高速公路交
    通管制規則）第2條第1項所規定之高速公路內。(二)執勤員警
    及執行車輛未有明顯標誌，有違上開規則第27條、第28條之
    規定（異議人誤書為第26條、第27條）。(三)違反第4條轄區
    之界點，即高速公路之轄區以路權界樁及交流道之匝道與其
    他道路交接點為界點。綜上，請求撤銷原處分等詞。
三、查本件裁決書於99年1月22日送達異議人，有交通部公路總
    局臺中區監理所送達證書1紙附卷可稽，是異議人應於收受
    該裁決書之翌日即99年1月23日起20日內提出異議，又異議
    人之住所為臺中市西屯區龍洋巷33號，原處分機關交通部公
    路總局臺中區監理所係位於臺中縣大肚鄉○○路○段2號，是
    依法院訴訟當事人在途期間標準第2條、第4條第1項第2款之
    規定，本件異議人聲明異議之期間，應加計在途期間3日，
    則異議人聲明異議之法定期間末日應為99年2月14日，又99
    年2月14日適逢春節假期，是異議人聲明異議之法定期間末
    日應為上班日即99年2月22日，本件異議人於99年2月12日向
    原處分機關聲明異議，有原處分機關在其上蓋有收文章戳之
    受處分人聲明異議狀附卷可稽，即未逾上開聲明異議法定期
    間，原處分機關移送書認本件聲明異議已逾法定期間，容有
    誤會，合先敘明。
四、按汽車行駛高速公路應依速限標誌指示，高速公路及快速公
    路交通管制規則第5條第1項前段定有明文。再汽車駕駛人之
    行為經以科學儀器取得證據資料證明其行為違規，當場不能
    或不宜攔截製單舉發者，得逕行舉發；對於行車速度超過規
    定之最高速限或低於規定之最低速限之違規行為，採用固定
    或非固定式科學儀器取得證據資料證明者，於高速公路、快
    速公路須至少於300公尺前，明顯標示之，道路交通管理處
    罰條例第7條之2第1項第7款、第7條第3項分別定有明文。又
    汽車行駛於高速公路、快速公路或設站管制之道路，不遵使
    用限制、禁止、行車管制及管理事項之管制規則而有行車速
    度超過規定之最高速限或低於規定之最低速限者，處汽車駕
    駛人3,000元以上6,000元以下罰鍰，並記違規點數1點，道
    路交通管理處罰條例第33條第1項第1款、第63條第1項第1款
    亦分別定有明文。
五、經查，本件異議人駕駛上揭自用一般小客車，於98年10月27
    日14時53分許，於國道3號北向162.1公里處，經原舉發單位
    以移動式雷達（射）測速儀測得時速為123公里而逕行舉發
    之事實，有內政部警政署國道公路警察局公警局交字第ZGA1
    05491號舉發違反道路交通管理事件通知單及其採證照片影
    本1幀在卷足佐，而本件逕行舉發之雷射槍測速照相儀器（
    器號：UX017920），業經經濟部標準檢驗局檢定合格（檢定
    合格單號：第MOGB0000000號），有效日期自97年12月9日起
    至98年12月31日止，且係執行人員經由測速器之瞄準鏡對準
    目標（單一車輛）扣發射板機即可精確測出所瞄準目標之速
    度，其所拍攝照片並由系統自動輸入電腦雷射槍測速照相軟
    體內列印輸出，而本件採證照片所顯示之違規車輛、日期、
    時間、執行分隊、執行人員姓名、速限、行速、測距、地點
    、雷射槍測速器器號等，經核均與本件逕行舉發違規事實相
    符，此有經濟部標準檢驗局檢定合格證書影本、內政部警政
    署國道公路警察局第七警察隊98年12月18日公警七交字第09
    80772980號函附卷可參，由是可見，本件採證違規之雷射槍
    儀器精確度應屬無誤，異議人超速之違規事實，應堪認定。
    末查，本件執行移動式測速照相地點前方1.5公里即北向163
    . 6公里處，設有「前有測速照相」告示牌之明顯標示，此
    亦有附卷內政部警政署國道公路警察局第七警察隊上揭函文
    所附照片為憑，合於上開道路交通管理處罰條例第7條之2第
    3項規定，本件舉發違規，並無任何違法之處。異議人雖以
    前詞置辯，惟：
(一)、道路交通管理處罰條例並未規定員警在高速公路逕行舉發
      違規超速時，應在高速公路範圍內為之，本件舉發員警為
      避免往來危險及取締之需要，在高速公路謢欄外架設移動
      式測速照相機，自難據以指摘有何違法之處，異議人徒以
      高速公路及快速公路交通管制規則第2條第1項第1款關於
      高速公路之定義，而推論警員應在高速公路範圍內逕行舉
      發取締，自非可採。
(二)、又按在高速公路及快速公路執行交通稽查之交通勤務警察
      或依法令執行交通稽查任務人員，應穿著制服，或配帶識
      別標識；經警察機關核准者，得攜帶稽查證實施便衣交通
      稽查；在高速公路及快速公路上執勤之車輛，除實施便衣
      交通稽查所使用之車輛外，應有明顯之標識；高速公路及
      快速公路交通管制規則第27條、第28條分別定有明文。本
      件異議人質疑舉發員警、警車違反上揭規定，然查，內政
      部警政署國道公路警察局第七警察隊於98年12月18日以公
      警七交字第0980772980號函文明確記載『說明三、…於國
      道3號北向162.1公里處執行移動式測速照相，前方163.6
      公里處北向設有「前有測速照相」告示牌1面』等語，且
      有163.6公里處北向設有「前有測速照相」告示牌1面之相
      片資料影本1份附卷可佐，況參以異議人所檢附於98年12
      月11日之在國道3號北向162.1公里處執勤之警員係穿著制
      服之情形，足見本件舉發員警以雷射槍測速儀器攝取異議
      人前開超速違規之事，於法未有不合。而前揭高速公路及
      快速公路交通管制規則第27條、第28條等規定制定目的無
      非係為避免員警於執勤過程中，因未穿著制服或配戴識別
      標識、所駕駛執勤之警車亦未有標識之情形下，致民眾可
      能對員警究竟有無執法之資格產生質疑，徒生糾紛，但並
      非謂警察或相關人員執行交通稽查勤務時均須標識「執勤
      之車輛」，僅係倘有「執勤車輛在場時」，除實施便衣交
      通稽查所使用之車輛外，該輛執勤車輛應有明顯之標識，
      是異議人執上開規定謂本件舉發情形有違執勤車輛未標識
      之規定云云，委無足採。
(三)、異議人另以高速公路及快速公路交通管制規則第4條關於
      高速公路及快速公路轄區之定義，作為聲明異議之理由，
      惟上開轄區規定與本件違規認定無任何關聯性，是綜此，
      本件異議人之上揭異議理由，均非有據。
六、綜上所述，本件異議人駕駛前開自用一般小客車，於上開時
    、地有超速達13公里之違規，原處分機關依道路交通管理處
    罰條例第33條第1項第1款、第63條之規定裁處新臺幣3,000
    元，並記違規點數1點，於法尚無不合。從而，本件異議人
    聲明異議，為無理由，不應准許，應予駁回。
據上論結，應依道路交通管理處罰條例第87條第2項，道路交通
案件處理辦法第19條，裁定如主文。
中    華    民    國    99    年    4    月     6    日
                     交通法庭  法  官  楊曉惠
上正本證明與原本無異。
如不服本裁定，應於送達後5日內，向本院提出抗告狀。
                               書記官  謝明倫
中    華    民    國    99    年    4    月     6    日

司法院資訊處製作；財團法人民間司法改革基金會備份。
